【裁判字號】    98,訴,988
【裁判日期】    980708
【裁判案由】    偽造文書等
【裁判全文】
臺灣彰化地方法院刑事判決               98年度訴字第988號
公  訴  人  臺灣彰化地方法院檢察署檢察官
被      告  甲○○
                      1號
上列被告因偽造文書等案件，經檢察官提起公訴（98年度偵字第
2602號），本院依簡式審判程序判決如下：
    主    文
甲○○犯如附表所示之罪，各處如附表所示之刑。應執行有期徒
刑壹年，如易科罰金，以新臺幣壹仟元折算壹日。偽造之「謝佳
興」、「萬芳」、「宏」、「黃」署名共捌枚（均含署名及複寫
各壹枚），均沒收之。
    犯罪事實及理由
一、犯罪事實：甲○○自民國97年7月份起任職於彰化縣彰化市
    ○○路○段459號之1「鶴林食品有限公司」（以下簡稱鶴林
    公司）擔任配送人員，負責配送貨品給客戶並向客戶收取貨
    款等工作，係從事業務之人。鶴林公司委由配送員送貨予客
    戶後，如客戶未交付貨款予配送員，即由該客戶在鶴林公司
    三聯式銷貨單上簽名（第一聯存根聯、第二聯請款聯、第三
    聯收執聯，第二、三聯為複寫），作為客戶已收取貨物及鶴
    林公司未來收款之憑據，配送員應將前開客戶簽名之銷貨單
    之收執聯交予客戶，第一、二聯應交給鶴林公司之會計人員
    收執；如客戶已付款，則客戶毋庸在銷貨單上簽名，配送員
    應將銷貨單第二、三交給客戶，第一聯應交回鶴林公司。而
    鶴林公司之客戶除「欣欣牛排」之貨款，係由配送員送貨時
    收取上一次之貨款外，其餘均以送貨時收取該次貨款，並依
    上開銷貨單是否經顧客簽名之方式認定是否已收取貨款。詎
    甲○○竟基於意圖為自己不法所有及偽造私文書之犯意，分
    別為：
  (一)於97年11月間至彰化縣芬園鄉○○街275號，向客戶王美環
    之夫李豊義（銷貨單記載之客戶名稱為「欣欣牛排-芬園」
    收取銷貨商品「A沙朗4-6」之貨款新臺幣（下同）14,973元
    ，未將該貨款交回鶴林公司，而予以侵占入己，足以生損害
    於鶴林公司。
  (二)於97年12月16日至彰化縣二林鎮○○○街35號，向客戶戊○○○（銷貨單記載之客戶名稱「廟口小吃-萬興」）收取銷
    貨商品「花腱」之貨款4,500元，未將該貨款交回鶴林公司
    ，而予侵占入己。甲○○明知戊○○○已當場繳清貨款，須
    將銷貨單第二、三聯交給戊○○○，竟為免其侵占該貨款遭
    發覺，未依正常程序辦理，僅將銷貨單第三聯交給客戶，而
    在第一聯上偽簽「謝佳興」（第二聯係複寫），製作完成不
    實之銷貨單，以製造戊○○○係積欠貨款之假象，並將該不
    實之銷貨單第一、二聯持向鶴林公司之會計人員行使，使會
    計人員誤以為戊○○○尚未付款，足生損害於戊○○○及鶴
    林公司。
  (三)於97年12月17日至南投縣草屯鎮○○路71號，向客戶乙○○
    （銷貨單記載之客戶名稱為「萬芳」）收取銷貨商品「牛肉
    炒片3、A羊肉炒片3」之貨款3,375元，未將該貨款交回鶴林
    公司，而予侵占入己。甲○○明知乙○○已當場繳清貨款，
    須將銷貨單二、三聯交給乙○○，竟為免其侵占該貨款遭發
    覺，未依正常程序辦理，僅將銷貨單第三聯交給客戶，而在
    第一聯上偽簽「萬芳」（第二聯係複寫），製作完成不實之
    銷貨單，以製造乙○○係積欠貨款之假象，並將該不實之銷
    貨單第一、二聯持向鶴林公司之會計人員行使，使會計人員
    誤以為乙○○尚未付款，足生損害於乙○○及鶴林公司。
  (四)於97年12月17日至南投縣竹山鎮○○路339號，向客戶劉麗
    卿經營之「Y督燴飯」，收取銷貨商品「牛肉炒片3、A羊肉
    炒片3」之貨款4,560元，未將該貨款交回鶴林公司，而予侵
    占入己。甲○○明知劉麗卿已當場繳清貨款，須將銷貨單第
    二、三聯交給劉麗卿，竟為免其侵占該貨款遭發覺，未依正
    常程序辦理，僅將第三聯交給客戶，而在鶴林公司之銷貨單
    第一聯上偽簽「宏」（第二聯係複寫），製作完成不實之銷
    貨單，以製造劉麗卿係積欠貨款之假象，並將該不實之銷貨
    單第一、二聯持向鶴林公司之會計人員行使，使會計人員誤
    以為該劉麗卿尚未付款，足生損害於劉麗卿及鶴林公司。
  (五)於97年12月19日至彰化縣永靖鄉永北村北勢巷32弄9號，向
    丙○○（經「小叮噹-永靖」收取銷貨商品「沙朗牛排」之
    貨款12,184元，未將該貨款交回鶴林公司，而予侵占入己。
    甲○○明知丙○○已當場繳清貨款，須將銷貨單第二、三聯
    交給丙○○，竟為免其侵占該貨款遭發覺，未依正常程序辦
    理，僅將第三聯交給客戶，而在鶴林公司之銷貨單第一聯上
    偽簽「黃」（第二聯係複寫），製作完成不實之銷貨單，以
    製造丙○○係積欠貨款之假象，並將該不實之銷貨單第一、
    二聯持向鶴林公司之會計人員行使，使會計人員誤以為丙○○尚未付款，足生損害於丙○○及鶴林公司。嗣因鶴林公司
    查帳後始悉上情。
二、本案證據除補充被告甲○○於本院審理中之自白，及告訴人
    代表人丁○○於本院審理之陳述，其餘引用附件起訴書之記
    載。
三、起訴意旨雖認被告任職於告訴人鶴林公司期間，係基於業務
    侵占之單一犯意，及偽造私文書之一犯意，而為數行為，均
    為接續犯。惟按如數行為於同時同地或密切接近之時地實施
    ，侵害同一之法益，各行為之獨立性極為薄弱，依一般社會
    健全觀念，在時間差距上難以強行分開，在刑法評價上，以
    視為數個舉動之接續施行，合為包括之一行為予以評價較為
    合理，則屬接續犯，而為包括之一罪，此有最高法院86年臺
    上字第3295號判例可參。反之，若各行為之獨立性甚強，彼
    此關連少，難以認定構成集合犯或接續犯。被告收取款項之
    客戶互異，其犯意各別，行為不同，自應分論併罰，起訴意
    旨認被告所為為接續犯，容有誤認（業經公訴人於本院98年
    6月24日審理時，更正為按數罪論處），併此敘明。
四、末按司法院釋字第662號解釋：「中華民國九十四年二月二
    日修正公布之現行刑法第四十一條第二項，關於數罪併罰，
    數宣告刑均得易科罰金，而定應執行刑之刑逾六個月者，排
    除適用同條第一項得易科罰金之規定部分，與憲法第二十三
    條規定有違，並與本院釋字第三六六號解釋意旨不符，應自
    本解釋公布之日起失其效力。」故對於數罪併罰，數宣告刑
    均得易科罰金，而定應執行之刑超過6個月之案件，依司法
    院釋字第366號、662號解釋意旨，仍得易科罰金。本件被告
    如附表所示各罪之宣告刑均得易科罰金，依上開解釋意旨，
    其所定應執行之刑雖均超過6月，仍得易科罰金，附此敘明
    。
五、依刑事訴訟法第273條之1第1項、第299條第1項前段、第310
    條之2、第454條第2項，刑法第216條、210條、第336條第2
    項、第41條第1項前段、第51條第5款、第219條，刑法施行
    法第1條之，判決如主文。
六、本判決係依刑事訴訟法第310條之2、第454條製作，依法僅
    需記載當事人欄、主文、犯罪事實、證據名稱、應適用之法
    條及得於10日內上訴之旨，並得以簡略方式為之；如認定之
    犯罪事實、證據及應適用之法條，與檢察官聲請簡易判決處
    刑書或起訴書之記載相同者，得引用之。
七、如不服本判決，得於判決書送達之翌日起10日內，以書狀敘
    述理由，向本院提起上訴。
本案經檢察官陳信郎到庭執行職務。
中    華    民    國    98    年    7     月    8     日
                  刑事第五庭    法  官  羅秀緞
以上正本證明與原本無異。
如不服本判決應於收受判決後10日內向本院提出上訴書狀，並應
敘述具體理由；其未敘述上訴理由者，應於上訴期間屆滿後20日
內向本院補提理由書（均須按他造當事人之人數附繕本）「切勿
逕送上級法院」。
告訴人或被害人對於判決如有不服具備理由請求檢察官上訴者，
其上訴期間之計算係以檢察官收受判決正本之日期為準。
中    華    民    國    98    年    7     月    8     日
                                書記官  林明俊
附錄本案論罪科刑法條：
中華民國刑法第216條
（行使偽造變造或登載不實之文書罪）
行使第 210 條至第 215 條之文書者，依偽造、變造文書或登載不實
事項或使登載不實事項之規定處斷。
中華民國刑法第210條
（偽造變造私文書罪）
偽造、變造私文書，足以生損害於公眾或他人者，處 5 年以下有期徒刑。
中華民國刑法第336條第2項
（公務公益侵占罪、業務侵占罪）
對於業務上所持有之物，犯前條第 1 項之罪者，處 6 月以上 5 年以下有
期徒刑，得併科 3 千元以下罰金。
附表
┌──┬──────┬────────┬────────────┐
│編號│犯 罪 事 實 │所犯法條        │罪名及宣告刑            │
├──┼──────┼────────┼────────────┤
│ 1  │如犯罪事實  │刑法第336條第2項│甲○○犯業務侵占罪，處有│
│    │一、(一)      │                │期徒刑陸月，如易科罰金，│
│    │            │                │以新臺幣壹仟元折算壹日。│
├──┼──────┼────────┼────────────┤
│ 2  │如犯罪事實  │刑法第336條第2項│甲○○犯業務侵占罪，處有│
│    │一、(二)      │                │期徒刑陸月，如易科罰金，│
│    │            │                │以新臺幣壹仟元折算壹日。│
│    │            ├────────┼────────────┤
│    │            │刑法第216條、第 │甲○○犯行使偽造私文書罪│
│    │            │210條           │，處有期徒刑參月，如易科│
│    │            │                │罰金，以新臺幣壹仟元折算│
│    │            │                │壹日，偽造之「謝佳興」署│
│    │            │                │名貳枚（含複寫壹枚），均│
│    │            │                │沒收之。                │
├──┼──────┼────────┼────────────┤
│ 3  │如犯罪事實  │刑法第336條第2項│甲○○犯業務侵占罪，處有│
│    │一、(三)      │                │期徒刑陸月，如易科罰金，│
│    │            │                │以新臺幣壹仟元折算壹日。│
│    │            ├────────┼────────────┤
│    │            │刑法第216條、第 │甲○○犯行使偽造私文書罪│
│    │            │210條           │，處有期徒刑參月，如易科│
│    │            │                │罰金，以新臺幣壹仟元折算│
│    │            │                │壹日，案偽造之「萬芳」署│
│    │            │                │名貳枚（含複寫壹枚），均│
│    │            │                │沒收之。                │
├──┼──────┼────────┼────────────┤
│ 4  │如犯罪事實  │刑法第336條第2項│甲○○犯業務侵占罪，處有│
│    │一、(四)      │                │期徒刑陸月，如易科罰金，│
│    │            │                │以新臺幣壹仟元折算壹日。│
│    │            ├────────┼────────────┤
│    │            │刑法第216條、第 │甲○○犯行使偽造私文書罪│
│    │            │210條           │，處有期徒刑參月，如易科│
│    │            │                │罰金，以新臺幣壹仟元折算│
│    │            │                │壹日，偽造之「宏」署名貳│
│    │            │                │枚（含複寫壹枚），均沒收│
│    │            │                │之。                    │
├──┼──────┼────────┼────────────┤
│ 5  │如犯罪事實  │刑法第336條第2項│甲○○犯業務侵占罪，處有│
│    │一、(五)      │                │期徒刑陸月，如易科罰金，│
│    │            │                │以新臺幣壹仟元折算壹日。│
│    │            ├────────┼────────────┤
│    │            │刑法第216條、第 │甲○○犯行使偽造私文書罪│
│    │            │210條           │，處有期徒刑參月，如易科│
│    │            │                │罰金，以新臺幣壹仟元折算│
│    │            │                │壹日，偽造之「黃」署名貳│
│    │            │                │枚（含複寫壹枚），均沒收│
│    │            │                │之。                    │
└──┴──────┴────────┴────────────┘


司法院資訊處製作；財團法人民間司法改革基金會備份。
